【裁判字號】    98,審訴,813
【裁判日期】    981210
【裁判案由】    違反電業法等
【裁判全文】
臺灣新竹地方法院刑事判決             98年度審訴字第813號
公  訴  人  臺灣新竹地方法院檢察署檢察官
被      告  乙○○
上列被告因違反商業會計法案件，經檢察官提起公訴（97年度偵
字第8150號、98年度偵字第330號），本院合議庭評議改依簡式
審判程序審理，判決如下：
    主  文
乙○○共同犯商業會計法第七十一條第一款之填製會計憑證不實
罪，累犯，處有期徒刑參月，如易科罰金，以新臺幣壹仟元折算
壹日；又共同犯商業會計法第七十一條第一款之填製會計憑證不
實罪，累犯，處有期徒刑參月，如易科罰金，以新臺幣壹仟元折
算壹日。應執行有期徒刑肆月，如易科罰金，以新臺幣壹仟元折
算壹日。
    事  實
一、乙○○前於民國82年間，因妨害自由案件，經臺灣桃園地方
    法院判處有期徒刑5月確定，復於 84年間，因違反麻醉藥品
    安非他命、肅清煙毒條例等案件，經臺灣高等法院以84年度
    上訴字第2985號判決判處有期徒刑6月、5年6月、3年2月、2
    年4月，上開案件並經臺灣高等法院以 84年度聲字第1366號
    定應執行有期徒刑11年1月確定，嗣於88年12月3日縮短刑期
    假釋出監，假釋中付保護管束至94年4月4日期滿未經撤銷，
    視為已執行完畢。
二、乙○○於94年起至今擔任合立機電維護有限公司（下稱合立
    機電公司）之公司負責人及商業負責人，明知公司營業人應
    依銷售貨物或勞務之實際情況，據實開立統一發票並申報扣
    抵營業稅，而合立機電公司於上開期間內並未與寰邦科技股
    份有限公司（下稱寰邦公司）有實際之業務往來，竟為抵銷
    所積欠友人甲○○之新臺幣（下同）29萬元債務，而應甲○
    ○之要求（甲○○部分，由本院另行審結），共同基於明知
    不實事項而填製統一發票之犯意，分別於97年1 月28日晚上
    6 時許、同年3 月3 日晚上6 時許，在桃園縣中壢市○○街
    303 巷13號2 樓合立機電公司內，由乙○○各填製2 張金額
    50萬元與寰邦公司往來不實事項之定為公司統一發票共四張
    ，並將上開統一發票交給甲○○，而作為折抵積欠甲○○上
    開債務其中之10萬元，嗣甲○○則將上開4 張統一發票交給
    寰邦公司工程處處長丙○○，向寰邦公司以「機電顧問費」
    名目請款200 萬元，由不知情之寰邦公司先支付100 萬元現
    金給甲○○，其餘每月分9,909 元以現金支付。
三、案經法務部調查局移送臺灣新竹地方法院檢察署檢察官偵查
    起訴。
    理  由
一、被告所犯商業會計法第71 條第1款以明知為不實之事項，而
    填製會計憑證罪，非為死刑、無期徒刑、最輕本刑為 3年以
    上有期徒刑之罪或高等法院管轄第一審案件，其於準備程序
    進行中先就被訴事實為有罪之陳述，本院認為合於刑事訴訟
    法第273條之1第 1項之規定，裁定進行簡式審判程序，先予
    敘明。
二、認定犯罪事實所憑之證據及理由：
（一）被告乙○○於警詢、檢察官及本院準備程序、審理程序訊
      問時，對於上開犯行，均坦白承認。
（二）證人甲○○於本院準備程序訊問時之供述，證明被告開立
      不實之4張統一發票之事實。
（三）寰邦公司之廠商名稱為合立機電維護有限公司、申請日期
      為2/12/08請款單影本1紙，寰邦公司轉帳傳票影本2 紙，
      97年1 、2 月份及3 、4 月份三聯式統一發票共4 張，證
      明被告以不實事項而填製統一發票。
（四）本件事證已臻明確，被告上開犯行，均堪予認定，應依法
      予以論罪科刑。
三、論罪科刑之理由：
（一）被告乙○○係合立機電公司之名義負責人，屬商業會計法
      第 4條規定之商業負責人。而商業會計法之商業會計憑證
      ，分為原始憑證及記帳憑證，所謂原始憑證係指證明事項
      之經過，而為造具記帳憑證所根據之憑證；而記帳憑證則
      係指證明處理會計事項人員之責任而為記帳所根據之憑證
      而言。此觀諸商業會計法第15條之規定自明。而統一發票
      係為證明事項之經過造具記帳所根據之憑證，屬原始憑證
      ，自屬商業會計法第15條第 1款之會計憑證無訛；又按商
      業會計法第71條第 1款之商業負責人，以明知為不實之事
      項而填製會計憑證，原含有業務上登載不實之本質，與刑
      法第 215條之從事業務之人明知為不實之事項而登載於業
      務上文書罪，皆規範處罰同一之登載不實行為，應屬法規
      競合，惟前者為後者之特別規定，依特別法優先於普通法
      之原則，自應優先適用商業會計法第71條第 1款論處（最
      高法院91年臺上字第5397號判決參照）。核被告所為，係
      犯商業會計法第71條第 1款之明知為不實事項而填載會計
      憑證罪。
（二）被告就上開 2次犯行與甲○○，有犯意之聯絡及行為之分
      擔，均應論以共同正犯，甲○○雖不具合立機電公司之商
      業負責人身分，惟依刑法第 31條第1項規定，仍成立共同
      正犯。
（三）又按數行為於同時同地或密切接近之時地實施，侵害同一
      之法益，各行為之獨立性極為薄弱，依一般社會健全觀念
      ，在時間差距上，難以強行分開，在刑法評價上，以視為
      數個舉動之接續施行，合為包括之一行為予以評價，較為
      合理，則屬接續犯，而為包括之一罪（最高法院86年台上
      字第3295號判例參照）。查被告2 次填載不實發票行為，
      乃各填製2張金額各50萬元之發票，就各填製2張發票部分
      ，係在密切接近之時、地所為，各侵害同一法益，依一般
      社會健全觀念，其行為獨立性尚屬薄弱，合為包括之一行
      為予以評價，較為合理。
（四）至其所犯上開 2次填載不實發票行為，犯意各別，應予分
      論併罰。
（五）被告有事實欄一所載之前案紀錄，並於94年4月4日假釋期
      滿未經撤銷，視為執行完畢等情，有臺灣高等法院被告前
      案紀錄表附卷可佐，其於5 年以內故意再犯本件有期徒刑
      以上之2罪，均為累犯，均應依刑法第47條第1項之規定，
      加重其刑。
（六）爰審酌被告擔任合立機電公司之負責人，因一時失慮，而
      因甲○○之邀，開立不實之統一發票，並向寰邦公司請款
      ，影響公司銷售貨物、勞務之正確性，及其犯罪手段、方
      式，國中畢業之智識程度，犯後均坦承犯行且態度尚可等
      一切情狀，分別量處如主文所示之刑，並定其應執行之刑
      及易科罰金之折算標準。
四、適用法律：
（一）刑事訴訟法第273 條之1 、第299 條第1項前段。
（二）商業會計法第71條第1款。
（三）刑法第11條前段、第28條、第31條第1項、第47條第1項、
      第41條第1項。
（四）刑法施行法第1 條之1 。
本案經檢察官黃英彥到庭執行職務。
中    華    民    國    98    年    12    月    10    日
                        刑事第九庭  法  官  魏瑞紅
以上正本證明與原本無異。
如不服本判決應於收受本判決後十日內向本院提出上訴書狀，其
未敘述上訴理由者，並得於提起上訴後二十日內向本院補提理由
書狀 (均須按他造當事人之人數附繕本)「 切勿逕送上級法院」
。
中    華    民    國    98    年    12    月    10    日
                                    書記官  鄧雪怡
附錄本案論罪科刑法條全文：
商業會計法第71條
商業負責人、主辦及經辦會計人員或依法受託代他人處理會計事
務之人員有下列情事之一者，處5 年以下有期徒刑、拘役或科或
併科新臺幣60萬元以下罰金：
一、以明知為不實之事項，而填製會計憑證或記入帳冊。
二、故意使應保存之會計憑證、會計帳簿報表滅失毀損。
三、偽造或變造會計憑證、會計帳簿報表內容或毀損其頁數。
四、故意遺漏會計事項不為記錄，致使財務報表發生不實之結果
    。
五、其他利用不正當方法，致使會計事項或財務報表發生不實之
    結果。


司法院資訊處製作；財團法人民間司法改革基金會備份。
